臺灣板橋地方法院刑事判決　　　　　　　99年度訴字第3563號
公　訴　人　臺灣板橋地方法院檢察署檢察官
被　　　告　簡誠偉
選任辯護人　賴俊榮律師（扶助律師）
上列被告因違反毒品危害防制條例案件，經檢察官提起公訴（99
年度偵字第25385 號、99年度毒偵字第6280號），本院判決如下
：
    主      文
簡誠偉販賣第一級毒品未遂，累犯，處有期徒刑拾陸年，扣案之
行動電話壹支（含門號0000000000號SIM 卡壹枚）沒收之；又販
賣第一級毒品未遂，累犯，處有期徒刑拾陸年，扣案之行動電話
壹支（含門號0000000000號SIM 卡壹枚）沒收之；又施用第一級
毒品，累犯，處有期徒刑拾月，扣案之海洛因殘渣袋伍個內殘留
之第一級毒品海洛因（量微無法秤重），沒收銷燬之，扣案之第
一級毒品海洛因外包裝袋伍個、注射針筒貳支及玻璃球壹顆，均
沒收之。應執行有期徒刑拾捌年，扣案之海洛因殘渣袋伍個內殘
留之第一級毒品海洛因（量微無法秤重），沒收銷燬之，扣案之
第一級毒品海洛因外包裝袋伍個、注射針筒貳支、玻璃球壹顆及
行動電話壹支（含門號0000000000號SIM 卡壹枚），均沒收之。
    事      實
一、簡誠偉前於民國94年間，因施用毒品案件，經依本院94年度
    毒聲字第265 號裁定送觀察、勒戒後，認有繼續施用毒品之
    傾向，再依本院94年度毒聲字第460 號裁定施以強制戒治，
    於94年11月10日因停止其處分釋放出所。又於95年間，因違
    反毒品危害防制條例案件，經本院以95年度訴字第2533號判
    處有期徒刑9 月確定，嗣經本院以96年度聲減字第461 號裁
    定減為有期徒刑4 月又15日確定，於96年7 月16日縮刑期滿
    執行完畢。復於96年間，因違反毒品危害防制條例案件，經
    臺灣桃園地方法院以96年度審訴字第1331號判處有期徒刑8
    月確定；另於97年間，因違反毒品危害防制條例案件，經本
    院以97年度訴字第309 號判處有期徒刑8 月確定。上開2 案
    嗣經本院以97年度聲字第5281號裁定定其應執行刑為有期徒
    刑1 年2 月確定，於98年11月30日縮刑期滿執行完畢。詎仍
    不知悔改，明知海洛因係毒品危害防制條例第2 條第2 項第
    1 款所規定之第一級毒品，不得非法持有、施用及販賣，竟
    為下列行為：
（一）簡誠偉於99年7 月21日晚間10時44分許，接獲陳仲信以其
      持用之門號0000000000號行動電話，撥打簡誠偉所有之門
      號0000000000號行動電話，向其詢問8 分之1 錢即0.45公
      克海洛因價格。簡誠偉竟意圖營利，並基於販賣第一級毒
      品海洛因以牟利之犯意，與陳仲信談妥由其以新臺幣（下
      同）2,500 元之代價，販賣海洛因0.45公克與陳仲信，並
      議定在其址設臺北縣鶯歌鎮（現已改制為新北市鶯歌區，
      以下同）尖山路166 巷6 之1 號住處附近之便利商店面交
      海洛因及價金。嗣簡誠偉因故未能到場，而未得逞。
（二）簡誠偉另於同年月22日凌晨2 時47分許，接獲陳仲信以其
      持用之門號0000000000號行動電話，撥打簡誠偉所有之門
      號0000000000號行動電話，向其詢問4 分之1 錢即0.9 公
      克海洛因價格。簡誠偉竟意圖營利，另基於販賣第一級毒
      品海洛因以牟利之犯意，與陳仲信談妥由其以5,000 元之
      代價，販賣海洛因0.9 公克與陳仲信，並議定在上開便利
      商店面交海洛因及價金。嗣簡誠偉因故未能到場，而未得
      逞。
（三）簡誠偉另基於施用第一級毒品之犯意，於同年8 月4 日晚
      間8 、9 時許，在其上址居所，以針筒注射之方式，施用
      海洛因1 次。嗣於同年月5 日上午10時50分許，在上址居
      所為警拘獲，並扣得其所有施用第一級毒品海洛因使用之
      殘渣袋5 個、注射針筒2 支、玻璃球1 個，及其所有聯繫
      販賣海洛因事宜之行動電話1 支（含門號0000000000號SI
      M 卡1 枚）等物。經警採尿送驗結果，呈嗎啡陽性反應，
      始悉上情。
二、案經新竹市警察局報請臺灣板橋地方法院檢察署檢察官偵查
    起訴。
    理      由
壹、程序部分：
一、查被告簡誠偉前於94年間，因施用毒品案件，經依本院94年
    度毒聲字第265 號裁定送觀察、勒戒後，認有繼續施用毒品
    之傾向，再依本院94年度毒聲字第460 號裁定施以強制戒治
    ，於94年11月10日因停止其處分釋放出所等情，有臺灣高等
    法院被告前案紀錄表1 份在卷可稽。則被告前曾因施用毒品
    案件，經裁定送觀察、勒戒及強制戒治。且於前揭觀察、勒
    戒及強制戒治執行完畢釋放後5 年內，再犯本案如事實欄一
    (三)所示施用毒品案件，業已符合毒品危害防制條例第23條第
    2 項規定之起訴要件，依法應予追訴論科。
二、證據能力部分：
（一）證人陳仲信於偵查中之陳述：
   1、按被告以外之人於偵查中向檢察官所為之陳述，除顯有不
      可信之情況者外，得為證據，刑事訴訟法第159 條之1 第
      2 項定有明文。蓋現行法之檢察官仍有訊問被告、證人及
      鑑定人之權限，其應踐行之程序又多有保障被告或被害人
      之規定，證人、鑑定人於偵查中亦均須具結，就刑事訴訟
      而言，其司法屬性甚高；而檢察官於偵查程序取得之供述
      證據，其過程復尚能遵守法令之規定，是其訊問時之外部
      情況，積極上具有某程度之可信性，除消極上顯有不可信
      之情況者外，均得為證據。故主張其為不可信積極存在之
      一方，自應就此欠缺可信性外部保障之情形負舉證責任（
      最高法院98年度臺上字第2904號判決要旨參照）。從而，
      被告以外之人前於偵查中，經具結後所為證述，除反對該
      項供述具有證據能力之一方，已釋明「顯有不可信之情況
      」之理由外，皆得為證據。
   2、查證人陳仲信於偵查中，係以證人之身分，經檢察官告以
      具結之義務及偽證之處罰，經其具結，而於負擔偽證罪之
      處罰心理下所為，係經以具結擔保其證述之真實性。又證
      人陳仲信於檢察官訊問時，並無證據顯示係遭受強暴、脅
      迫、詐欺、利誘等外力干擾情形，或在影響其心理狀況，
      致妨礙其自由陳述等顯不可信之情況下所為。從而，證人
      陳仲信於偵訊時之陳述，既無顯不可信之情況，依上開說
      明，自有證據能力。
（二）臺灣尖端先進生技醫藥股份有限公司濫用藥物檢驗報告：
      臺灣尖端先進生技醫藥股份有限公司濫用藥物檢驗報告係
      該公司依檢察機關概括授權囑託執行鑑定職務所出具之書
      面鑑定報告，依刑事訴訟法第159 條第1 項及同法第208
      條第1 項準用同法第206 條第1 項之規定，為傳聞法則之
      例外，得作為證據。
（三）門號0000000000號、0000000000號行動電話之通聯紀錄：
      門號0000000000號、0000000000號行動電話之通聯紀錄，
      為電信公司從事業務之人，根據電腦先前儲存之資料製作
      而成，係機械性列印之紀錄。且公訴人、被告及辯護人均
      知有刑事訴訟法第159 條第1 項不得為證據之情形，均未
      於言詞辯論終結前聲明異議，而上開證據取得程序復查無
      違法之情形，依法自有證據能力。
（四）其餘供述證據之證據能力：
      按被告以外之人於審判外之陳述，雖不符刑事訴訟法第15
      9 條之1 至第159 條之4 之規定，而經當事人於審判程序
      同意作為證據，法院審酌該言詞陳述或書面陳述作成時之
      情況，認為適當者，亦得為證據；當事人、代理人或辯護
      人於法院調查證據時，知有同法第159 條第1 項不得為證
      據之情形，而未於言詞辯論終結前聲明異議者，視為有同
      法第159 條之5 第1 項之同意，同法第159 條之5 定有明
      文。查證人陳仲信於警詢時之陳述、門號0000000000號、
      0000000000號行動電話通訊監察譯文，均係被告以外之人
      於審判外之陳述。而公訴人、被告及辯護人於本院調查證
      據時，均知有不得為證據之情形，俱未於言詞辯論終結前
      聲明異議。本院審酌上開證據均無違法取證或證明力顯然
      過低之情事，且依上開證據方法作成時之狀況，亦均無不
      適當之情形，自均得為證據。
貳、實體部分：
一、認定犯罪事實之依據及理由：
    訊據被告於本院審理時，固坦承：伊有於上開時間使用門號
    0000000000號行動電話與陳仲信通話，卷附通訊監察譯文確
    係伊與陳仲信通話的內容；另伊於99年8 月4 日晚間8 、9
    時許，在其址設臺北縣鶯歌鎮○○路166 巷6 之1 號居所，
    以針筒注射之方式，施用海洛因1 次等事實；惟矢口否認有
    何販賣海洛因未遂之犯行，辯稱：伊並無販賣海洛因與陳仲
    信之意思，伊僅係唬弄陳仲信云云。辯護人則以：被告與陳
    仲信尚在溝通買賣海洛因之數量及金額，尚未達於販賣行為
    之意思表示合致；且被告僅有施用海洛因之惡習，並無販賣
    海洛因之前科；被告前於99年2 月17日尚與案外人邱明傑合
    資向他人購買海洛因施用，應無於短期間內再有海洛因可供
    販賣；且倘若被告持有海洛因可供販賣，販賣所得暴利相當
    高，被告資力亦應相對提高，並無與他人合資購買海洛因之
    必要；且被告於案發前1 日，尚向陳仲信友人「阿宏」購入
    1 公克安非他命，倘若被告持有海洛因可供販賣，其應無於
    前1 日向他人購入安非他命之必要，逕可以海洛因止癮或交
    換安非他命，無庸讓第三人從中賺取差價；再被告與陳仲信
    通話內容，多與事實相違，或與常情相悖，例如：被告於99
    年7 月21日晚間11時11分通聯中已提及「我在這裡」等語，
    翌日凌晨2 時47分許通聯時又稱：「我10分鐘到那裡」等語
    ，前後矛盾；另被告自99年7 月21日晚間11時11分許與陳仲
    信通聯，迄翌日凌晨2 時47分許，將近3 小時時間，均未依
    約將海洛因交付陳仲信，顯見被告自始並無販賣海洛因與陳
    仲信之意，否則豈有任意放棄賺取販售毒品暴利之機會；況
    依通訊監察譯文所示，陳仲信僅有2,200 元之資力，被告當
    無可能與陳仲信分別構成2,200 元及5,000 元之買賣合意云
    云為被告辯護。經查：
（一）販賣海洛因未遂部分：
   1、證人陳仲信分別於99年7 月21日晚間10時44分許及翌日凌
      晨2 時47分許電聯被告，向被告洽購海洛因乙情，業經被
      告於偵訊及本院審理時供認：該3 則譯文係伊與陳仲信的
      對話，是陳仲信要向伊買8 分之1 錢海洛因，伊向陳仲信
      說要2,500 元，陳仲信說他身上只剩下2,200 元，伊表示
      給他先欠著，地點約在伊住處附近的便利商店；後來陳仲
      信又說他要買4 分之1 錢海洛因，伊跟陳仲信說要5,000
      元，並相約10分鐘後到伊住處附近的便利商店，但後來伊
      並未前往現場等語不諱（詳臺灣板橋地方法院檢察署99年
      度毒偵字第6280號偵查卷宗第33頁、本院卷第42頁反面）
      ，核與證人陳仲信於警詢及偵訊時證稱：伊有向被告購買
      海洛因，惟因最後被告並未出現，故交易不成功，門號
      0000000000號行動電話係伊所持用，門號0000000000號行
      動電話係被告所使用，通訊監察譯文所示通話內容就是伊
      與被告交涉購買海洛因之內容，頭先伊是要跟被告拿81海
      洛因，被告說要2,500 元，因為伊身上只有2,200 元，所
      以被告說300 元先給伊欠著，伊到被告住處附近的便利商
      店，被告均未出現，等了約15分鐘，伊就先離開，之後伊
      問被告41海洛因多少錢，被告說要5,000 元，又叫伊去被
      告住處附近的便利商店等，伊又去便利商店等，但是被告
      仍然沒有出現，所以沒有完成交易等語相符（詳臺灣板橋
      地方法院檢察署99年度偵字第25385 號偵查卷宗第14頁反
      面、第45頁、第46頁），並有本院核發之通訊監察書、警
      方製作之通訊監察譯文各1 紙及門號0000000000號、
      0000000000 號 行動電話通聯紀錄各1 份在卷可查（詳臺
      灣板橋地方法院檢察署99年度偵字第25385 號偵查卷宗第
      8 頁、第40頁、第41頁、第55頁至第58頁、第60頁至第
      63-19 頁），另扣有門號0000000000號行動電話1 支（含
      門號SIM 卡1 枚）可資佐證。再者，被告與證人陳仲信約
      妥面交海洛因及價金之時間、地點，嗣被告並未依約到場
      交付海洛因乙節，亦據被告於偵訊及本院審理時供陳甚詳
      （詳臺灣板橋地方法院檢察署99年度毒偵字第6280號偵查
      卷宗第33頁、99年度偵字第25385 號偵查卷宗第67頁、本
      院卷第42頁反面），核與證人陳仲信於警詢及偵訊時證述
      之情節相符（詳臺灣板橋地方法院檢察署99年度偵字第
      25385 號偵查卷宗第14頁反面、第45頁、第46頁）。從而
      ，被告與證人陳仲信分別於上開時間，在電話中議定買賣
      海洛因之重量及價格，惟因被告並未依約到場交易而未得
      逞等事實，應堪認定。
   2、次按犯罪之著手，係指行為人為實現犯意而開始實行犯罪
      構成要件之行為而言。毒品危害防制條例第4 條第1 項之
      販賣第一級毒品罪，於售賣者與購毒者就買賣毒品之重要
      內容有所表示時，即可認為已經著手實行販賣毒品之行為
      ；亦即販賣毒品之犯行，以售賣者與購買者雙方就買賣毒
      品之重要內容有所意思表示而達成契約之合致時，即已著
      手於販賣毒品構成要件之行為，而售賣者已否實際交付毒
      品，乃該項販賣毒品行為是否既遂之問題（最高法院96年
      度臺上字第3834號、98年度臺上字第2248號、99年度臺上
      字第2447號判決參照）。經查，證人陳仲信於99年7 月21
      日晚間10時44分許，以其所持用之門號0000000000號行動
      電話，撥打被告所有之門號0000000000號行動電話，其等
      通訊內容為：「
      陳仲信：喂！阿偉喔！我阿宏的哥哥啦！
      被告：我知道。
      陳仲信：你81多少錢？
      被告：2,500元。
      陳仲信：我身上剩下2,200元而已。
      被告：不然你就先拿2,200元，我先給你差300元啦！
      陳仲信：我在昨天阿宏拿東西給你的附近等你啦！
      被告：好。」
      另證人陳仲信於翌日凌晨2 時47分許，再次電聯被告，其
      等通訊內容為：「
      陳仲信：喂！
      被告：你電話怎麼不會通？
      陳仲信：我電話沒電了。
      被告：喔！現在怎樣？
      陳仲信：你那41多少錢？
      被告：5,000元。
      陳仲信：好，我10分鐘到那裡。
      被告：好。」等情，有上開通訊監察譯文1 紙附卷足參（
      詳臺灣板橋地方法院檢察署99年度偵字第25385 號偵查卷
      宗第8 頁）。從而，被告與證人陳仲信於上開通聯過程，
      業已分別就該2 次海洛因交易之價格及重量有所意思表示
      ，並均約妥交易之時間、地點，被告與證人陳仲信甚而於
      99年7 月21日晚間10時44分許之通話中，就所交易毒品價
      金之履約方法（即部分價金延後支付）進行磋商並達成共
      識，足認其等2 人就該2 次毒品之交易，均已達成契約之
      合致，揆諸前開說明，應認被告已著手於販賣毒品構成要
      件之行為。又本案被告並未依約前往議定地點面交海洛因
      乙節，業如前述，是本案尚無積極之事證證明被告及證人
      陳仲信已完成海洛因及價金之交付。另按販賣毒品罪，不
      以販入之後，復行賣出為必要，只須意圖營利而販入或賣
      出，有一於此，犯罪即應成立。故被告如未及賣出即被查
      獲，則其毒品是否基於販賣營利之意思而販入，攸關應成
      立販賣既遂或未遂罪，自應詳予調查審認（最高法院92年
      度臺上字第7046號判決參照）。查被告於偵訊及本院審理
      時，俱否認持有海洛因以供販賣與證人陳仲信之事實（詳
      臺灣板橋地方法院檢察署99年度毒偵字第6280號偵查卷宗
      第34頁、99年度偵字第25385 號偵查卷宗第67頁、本院卷
      第42頁反面），本案亦無積極證據證明被告於與證人陳仲
      信達成買賣海洛因之合意前後，已意圖營利而販入第一級
      毒品海洛因，揆諸前開說明，被告之行為仍止於未遂。從
      而，被告主觀上具有販賣海洛因之犯意，客觀上並已著手
      實行犯罪構成要件即議定販賣海洛因之價格、重量之行為
      ，揆諸前開說明，被告之行為應屬未遂甚明。
   3、另查，本案雖因被告堅不吐實致無法計算其價差利潤，惟
      查販賣海洛因係違法行為，非可公然為之，且有其獨特之
      販售通路及管道，復無公定價格，容易增減分裝之份量，
      而每次買賣之價量，可能隨時依雙方關係深淺、資力、需
      求量及對行情之認知、來源是否充裕、查緝鬆嚴、購買者
      被查獲時供述購買對象之可能風險評估等，而異其標準，
      非可一概而論。關於被告上開販賣第一級毒品之犯行，固
      無從逕憑卷證資料而推認其所得獲致之具體利潤金額為何
      。然查，近年來政府為杜絕毒品之氾濫，對於查緝施用及
      販賣毒品之工作，無不嚴加執行，販賣毒品又係重罪，設
      若無利可圖，衡情一般人當無輕易販賣毒品與他人而甘冒
      被查獲移送法辦，並受長期自由刑或生命刑剝奪危險之理
      。且不論係以何包裝之海洛因，均可任意分裝或增減其份
      量，而每次買賣之價量，亦隨前開因素而機動調整，因之
      販賣之利得，除經被告坦承犯行，或帳冊價量均臻明確外
      ，委難察得實情。職是之故，縱未確切查得販賣賺取之實
      際差價，但除別有事證，足認係按同一價格轉讓，確未牟
      利外，尚難執此認非法販賣之事證有所不足，致知過坦承
      者難辭重典，飾詞否認者反得逞僥倖，而失情理之平。販
      賣之人從價差或量差中牟利之方式雖異，然其販賣目的在
      意圖營利則屬同一，堪認被告有從中賺取差額利潤圖利之
      意圖及事實，此應屬合於論理法則，且不違背社會通常經
      驗之理性判斷。是被告販賣海洛因，有營利之意圖，亦可
      認定。
   4、又自被告與證人陳仲信上開2 次通聯內容觀之，其等議定
      交易之毒品重量及價格均屬相異，另其等約妥交易毒品之
      時間，相距4 小時之久。又其等交易之起因，均緣於證人
      陳仲信主動電聯被告，洽購毒品交易事宜，足認被告應係
      各別起意為上開2 次之販賣海洛因犯行甚明。
   5、被告雖以前揭情詞置辯，然查：
 （1）辯護人雖主張：被告仍在與陳仲信斡旋交易毒品之數量及
      價格，並未達於販賣行為意思表示之合致。然自卷附通訊
      監察譯文觀之，被告與證人陳仲信已分別就買賣海洛因之
      重量、價格、交付時間及地點互為意思表示，並達成合致
      ，業如前述。其等買賣契約已行成立，被告已著手販賣海
      洛因之行為無疑。至被告辯稱：上開買賣毒品之約定，係
      伊唬弄陳仲信，伊並無販賣海洛因真意云云。然被告與證
      人陳仲信並無個人恩怨，亦無特殊交情，此經被告自承在
      卷（詳本院卷第89頁反面）。衡情被告應無戲弄證人陳仲
      信之動機。況證人陳仲信於上開2 次通聯中，均係主動電
      聯被告洽購海洛因，且自上開通訊監察譯文觀之，證人陳
      仲信於通話中，不經旁敲側擊，直接詢問被告毒品價格，
      甚而均以術語「81」、「41」等直呼毒品重量，有上開譯
      文1 紙附卷可佐（詳臺灣板橋地方法院檢察署99年度偵字
      第25385 號偵查卷宗第8 頁）。足見，被告早已顯露其有
      販賣海洛因之訊息，並為證人陳仲信所知悉，否則以持用
      、施用海洛因之行為，均屬法所明禁，證人陳仲信應無甘
      冒其持有、施用第一級毒品之罪嫌為人察覺，恣意電聯他
      人購買海洛因之理。且自被告立場觀之，販賣第一級毒品
      海洛因為萬國公罪，因之罪刑重大，非但為眾所週知之事
      ，更為施用毒品者眾所深知。其見證人陳仲信向其詢價，
      明知證人陳仲信所指係海洛因之買賣，竟以此為嬉戲，大
      費周章與證人陳仲信進行履約協議，當與事理未合。況被
      告於99年7 月21日晚間11時11分許，尚且主動電聯證人陳
      仲信，詢問其是否抵達約定面交地點，此有上開通訊監察
      譯文1 紙附卷可憑（詳臺灣板橋地方法院檢察署99年度偵
      字第25385 號偵查卷宗第8 頁）。益徵，被告辯稱其係故
      意唬弄陳仲信云云，顯為其脫罪之詞，洵不足採。
 （2）再者，辯護人以被告僅有施用海洛因之前科，未曾有販賣
      毒品之紀錄，主張被告並無販賣毒品之意圖。然查，施用
      毒品與販賣毒品本為各自獨立之犯行，其間並無必然之關
      連，自無從以被告並無販賣毒品前科，遽為有利被告之認
      定。再者，辯護人另主張被告於99年2 月17日尚需與他人
      合資購入少量海洛因施用，應無海洛因可供販售，亦無資
      力購入海洛因再行販賣乙節，雖提出本院99年度訴字第79
      1 號判決1 份為憑（詳本院卷第47頁至第51頁）。然本案
      犯罪時間係在99年7 月21、22日間，與前案被告與他人合
      資購買海洛因之時間，已相隔5 月餘，此時彼時被告之資
      力、購入毒品來源，均屬相異，要難以被告斯時之資力、
      人脈，遽為本案被告犯行之認定。且查，被告於警詢時亦
      自承：伊於99年7 月底，向某真實姓名年籍不詳，綽號「
      阿詮」之男子購買6,000 元海洛因，99年7 月底，向陳仲
      信購買3,000 元安非他命，另於同年月底，向陳仲信購買
      1,000 元海洛因等語甚詳（詳臺灣板橋地方法院檢察署99
      年度偵字第25385 號偵查卷宗第4 頁反面）；嗣於偵訊時
      復自稱：伊於99年7 月20日，向某真實姓名年籍不詳，綽
      號「阿宏」之成年男子，以3,000 元代價購買1 公克安非
      他命等語甚明（詳臺灣板橋地方法院檢察署99年度偵字第
      25385 號偵查卷宗第66頁、第67頁）。證人陳仲信於偵訊
      時亦稱：99年7 月20日下午，某真實姓名年籍不詳，綽號
      「阿宏」之成年男子叫伊騎車載他去便利商店，事後伊問
      「阿宏」，「阿宏」說是被告麻煩他去找1 克安非他命，
      價格3,000 元等語甚明（詳臺灣板橋地方法院檢察署99年
      度偵字第25385 號偵查卷宗第46頁、第47頁）。足見，被
      告於99年7 月間，仍有相當資力購買毒品。辯護人上開被
      告並無資力之主張，亦無足採。
 （3）又查，安非他命及甲基安非他命皆屬中樞神經興奮劑，於
      初用時會有提神、振奮、欣快感、自信、滿足感等效果；
      但多次使用後，前述感覺會逐漸縮短或消失，不用時會感
      覺無力、沮喪、情緒低落而致使用量及頻次日漸增加；長
      期使用會造成如妄想型精神分裂症之安非他命精神病；海
      洛因屬中樞神經抑制劑，吸食海洛因最典型之感覺為興奮
      及欣快感，但隨之而來的是陷入困倦狀態，長期使用會產
      生耐藥性及心理、生理依賴性，即需增加劑量才可達到主
      觀相同的效過，一旦停止使用，除產生戒斷反應外，心理
      的渴藥性是吸毒者最難克服的問題等情，有行政院衛生署
      管制藥品管理局（現已整併為行政院衛生署食品藥物管理
      局，以下同）93年12月22日管宣字第0930012251號函釋甚
      明。是海洛因與安非他命之效用不同，無法互相替代使用
      以止癮。辯護人以被告倘持有海洛因，自可逕以海洛因解
      癮，無庸向他人購入安非他命云云，要無足採。且查，被
      告係向某真實姓名年籍不詳，綽號「阿宏」者購入安非他
      命，並非向證人陳仲信購買，此經被告於偵訊時供陳甚詳
      （詳臺灣板橋地方法院檢察署99年度偵字第25385 號偵查
      卷宗第67頁），核與證人陳仲信於偵訊時證述之情節相符
      （詳臺灣板橋地方法院檢察署99年度偵字第25385 號偵查
      卷宗第46頁、第47頁）。是被告本案交易海洛因及其向「
      阿宏」購買安非他命之對象不同，且海洛因與安非他命之
      價格亦屬相異。被告自無以海洛因與「阿宏」或證人陳仲
      信交換安非他命之可能。從而，辯護人主張被告倘若持有
      海洛因可供販賣，自可逕與持有安非他命之他人交換安非
      他命使用云云，顯不足為採信。
 （4）另查，辯護人主張被告與證人陳仲信通聯內容與事實相違
      ，且於常情相悖云云。然查，證人陳仲信於99年7 月21日
      晚間11時11分通聯中固提及「我在這裡」等語，翌日凌晨
      2 時47分許通聯時又稱：「我10分鐘到那裡」等語，有上
      開譯文1 紙在卷可查（詳臺灣板橋地方法院檢察署99年度
      偵字第25385 號偵查卷宗第8 頁）。然證人陳仲信上開2
      次通聯時間，相隔3 小時餘，衡情證人陳仲信於99年7 月
      21日晚間11時11分許依約抵達約定地點後，因故未能取得
      海洛因，嗣於3 小時後再與被告聯繫交付毒品之時間、地
      點，應與事理未有不合，辯護人上開主張亦屬無據。
 （5）至辯護人主張被告均未依約交付毒品，顯見其並無交易毒
      品之真意云云。然被告與證人陳仲信就本案買賣海洛因之
      交易，縱尚未銀貨兩訖，無非犯罪既、未遂問題，業如前
      述，當無從遽認被告並無交易海洛因之真意。
 （6）末查，辯護人雖主張證人陳仲信僅有2,200 元財力，應無
      能力購買合計7,200 元之海洛因。然證人陳仲信是否有足
      夠資力，僅係證人陳仲信是否能履約之問題，要與被告主
      觀上有無販賣海洛因之犯意無關，自難以證人陳仲信之財
      力狀況，逕為被告有利之認定。
 （7）綜上所述，被告上開所辯均不足採信，其販賣海洛因未遂
      之犯行，均堪認定。
（二）施用海洛因部分：
   1、被告於上開時間、地點施用海洛因之事實，業據被告於本
      院審理時供認不諱（詳本院卷第42頁反面、第90頁正面）
      ，且其為警採集之尿液，經送請臺灣尖端先進生技醫藥股
      份有限公司檢驗結果，呈嗎啡陽性反應乙情，有該公司濫
      用藥物檢驗報告及新竹市警察局毒品犯罪嫌疑人尿液採驗
      作業管制紀錄各1 份附卷足參（詳臺灣板橋地方法院檢察
      署99年度毒偵字第6280號偵查卷宗第62頁、第64頁）。此
      外，復有扣案之毒品殘渣袋5 個、注射針筒2 支及玻璃球
      1 個可資佐證。又被告於本院審理時，自陳上開殘渣袋5
      個係其於本案用以施用第一級毒品海洛因所餘，核與驗尿
      結果相符，是上開殘渣應係第一級毒品海洛因無誤。
   2、再查，海洛因施用入人體後水解還原成嗎啡，再循嗎啡之
      代謝方式排出體外，業據行政院衛生署藥物食品檢驗局以
      73藥檢壹字第030221號函說明綦詳。且尿液中能否驗出嗎
      啡陽性反應，與其投與量、投與途徑、採尿時間、個人體
      質及檢測方法之靈敏度有關，國外曾有文獻報導注射6 毫
      克之海洛因鹽酸鹽，其代謝物嗎啡之平均可檢出時限約為
      26小時，亦經行政院衛生署藥物食品檢驗局（現已整併為
      行政院衛生署食品藥物管理局）於81年9 月8 日以（81）
      藥檢壹字第8114885 號函釋明在案。另前揭濫用藥物檢驗
      報告載明係以氣相層析質譜儀法作為確認檢驗之方式，而
      以氣相層析質譜儀分析法進行確認者，均不致產生偽陽性
      反應，亦經行政院衛生署管制藥品管理局於92年6 月20日
      以管檢字第0920004713號函釋明甚詳。準此，被告之尿液
      既經以氣相層析質譜儀法檢驗，呈嗎啡陽性反應，堪認被
      告自白於前開時、地施用第一級毒品海洛因乙情，核與事
      實相符，可堪採信。
   3、綜上，足徵被告上開任意性之自白與事實相符，應堪採信
      。被告於上開時、地施用海洛因之事實堪以認定，應依法
      論科。
（三）綜上所述，被告販賣海洛因未遂及施用海洛因之事實均堪
      以認定，均應依法論科。
二、罪論科刑及沒收：
（一）按海洛因屬毒品危害防制條例第2 條第2 項第1 款所定之
      第一級毒品，不得非法持有、施用及販賣。是核被告如事
      實欄一(一)、(二)所為，均係犯毒品危害防制條例第4 條第6
      項、第1 項之販賣第一級毒品未遂罪；如事實欄一(三)所為
      ，係犯同條例第10條第1 項之施用第一級毒品罪。被告持
      有第一級毒品海洛因進而施用，其持有海洛因之低度行為
      ，應為施用之高度行為所吸收，不另論罪。被告所犯上開
      3 罪間，犯意各別，行為互殊，應分論併罰。另被告前於
      95年間，因違反毒品危害防制條例案件，經本院以95年度
      訴字第2533號判處有期徒刑9 月確定，嗣經本院以96年度
      聲減字第461 號裁定減為有期徒刑4 月又15日確定，於96
      年7 月16日縮刑期滿執行完畢。復於96年間，因違反毒品
      危害防制條例案件，經臺灣桃園地方法院以96年度審訴字
      第1331號判處有期徒刑8 月確定；另於97年間，因違反毒
      品危害防制條例案件，經本院以97年度訴字第309 號判處
      有期徒刑8 月確定。上開2 案嗣經本院以97年度聲字第52
      81號裁定定其應執行刑為有期徒刑1 年2 月確定，於98年
      11月30日縮刑期滿執行完畢等情，有臺灣高等法院被告前
      案紀錄表在卷可查。其於受徒刑之執行完畢，5 年以內故
      意再犯本案有期徒刑以上之3 罪，均為累犯，除法定本刑
      為死刑、無期徒刑依法不得加重之部分外，應各依刑法第
      47 條 第1 項規定加重其刑。又被告已著手於如事實欄一
      (一)、(二)所示犯罪行為之實行而不遂，為未遂犯，爰依刑法
      第25 條 第2 項規定，按既遂犯之刑減輕之，並依法先加
      後減之（除法定本刑為死刑、無期徒刑依法不得加重之部
      分外）。爰審酌被告正值青壯，不思上進，僅為圖得一己
      之私利，無視於國家防制毒品危害之禁令，竟謀販售毒品
      牟利，不僅將助長毒品氾濫，戕害他人之身心發展，且足
      以使購買而施用者導致精神障礙、性格異常之虞，甚至造
      成生命危險，戕害國民身心健康；又其施用毒品足以戕害
      身心健康，其經觀察、勒戒及強制戒治後，仍再度施用毒
      品，顯見其戒毒之意志不堅，自制力不佳，應予嚴懲；惟
      念其並未販出毒品，且其施用毒品，戕害己身，犯後已坦
      承施用海洛因犯行，既斟酌其犯罪之動機、目的、手段、
      生活狀況、智識程度及犯罪所生危害等一切情狀，分別量
      處如主文所示之刑，並定其應執行刑，以示懲儆。
（二）扣案供作聯絡工具使用之行動電話1 支（含門號00000000
      00號SIM 卡1 枚），係被告所有供犯如事實欄一(一)、(二)所
      示販賣第一級毒品未遂所用之物，業據其於本院審理時供
      明在卷（詳本院卷第88頁正面），並有上開門號之通訊監
      察譯文1 紙在卷可佐（詳臺灣板橋地方法院檢察署99年度
      偵字第25385 號偵查卷宗第8 頁），應依毒品危害防制條
      例第19條第1 項規定，於販賣第一級毒品未遂各罪之主文
      項下均併予宣告沒收。另扣案之海洛因殘渣袋5 個內殘留
      之微量海洛因（量微無法秤重），不問屬於犯人與否，應
      依毒品危害防制條例第18條第1 項前段規定，宣告沒收銷
      燬之。又扣案之外包裝袋5 個，為被告所有用以盛裝上開
      海洛因殘渣之物，扣案之注射針筒2 支及玻璃球1 個均係
      被告所有，用以施用第一級毒品海洛因之物，此均據被告
      供明在卷（詳本院卷第88頁正面），爰均依刑法第38條第
      1 項第2 款規定，併予宣告沒收之。至扣案之藥鏟1 支及
      行動電話1 支（含門號0000000000號SIM 卡1 枚），均核
      與被告上開犯行無關，此經被告於本院審理時供陳甚明（
      詳本院卷第88頁正面），自皆無併予宣告沒收之必要，附
      此敘明。末按毒品危害防制條例第19條第1 項既採義務沒
      收主義，則其犯罪所得之對價，不問其中成本若干，利潤
      多少，固應全部諭知沒收，惟因法條既明文「因犯罪所得
      之財物」，是其沒收範圍必以犯人實際所得者為限，苟無
      所得或尚未取得者，即無從為沒收、追徵或以財產抵償之
      諭知（最高法院96年度臺上字第2331號判決要旨參照）。
      本案被告如事實欄一(一)、(二)所示，並未實際取得販賣毒品
      之報酬2,500 元及5,000 元，揆諸前開最高法院判決要旨
      ，尚難認被告實際上已有犯罪所得，此部分自不予宣告沒
      收或以其財產抵償之，併此敘明。
據上論斷，應依刑事訴訟法第299 條第1 項前段，毒品危害防制
條例第4 條第6 項、第1 項、第10條第1 項、第18條第1 項前段
、第19條第1 項，刑法第11條前段、第47條第1 項、第25條第2
項、第38條第1 項第2 款、第51條第5 款、第9 款，判決如主文
。
本案經檢察官黃嘉妮到庭執行職務。
中    華    民    國   100    年    3     月    31    日
                  刑事第十八庭審判長法  官   楊仲農
                                    法  官   楊筑婷
                                    法  官   謝梨敏
上列正本證明與原本無異。
如不服本判決，應於判決送達後10日內敘明上訴理由，向本院提
出上訴狀 (應附繕本) ，上訴於臺灣高等法院。其未敘述上訴理
由者，應於上訴期間屆滿後20日內向本院補提理由書「切勿逕送
上級法院」。
                                    書記官  林怡君
中    華    民    國   100    年    3     月    31    日
附錄本案論罪科刑法條全文：
毒品危害防制條例第4條
製造、運輸、販賣第一級毒品者，處死刑或無期徒刑；處無期徒
刑者，得併科新臺幣 2 千萬元以下罰金。
製造、運輸、販賣第二級毒品者，處無期徒刑或 7 年以上有期
徒刑，得併科新臺幣 1 千萬元以下罰金。
製造、運輸、販賣第三級毒品者，處 5 年以上有期徒刑，得併
科新臺幣 7 百萬元以下罰金。
製造、運輸、販賣第四級毒品者，處 3 年以上 10 年以下有期
徒刑，得併科新臺幣 3 百萬元以下罰金。
製造、運輸、販賣專供製造或施用毒品之器具者，處 1 年以上
7 年以下有期徒刑，得併科新臺幣 1 百萬元以下罰金。
前五項之未遂犯罰之。
毒品危害防制條例第10條
施用第一級毒品者，處 6 月以上 5 年以下有期徒刑。
施用第二級毒品者，處 3 年以下有期徒刑。